【裁判字號】    97,訴,1411
【裁判日期】    970606
【裁判案由】    違反毒品危害防制條例
【裁判全文】
臺灣彰化地方法院刑事判決               97年度訴字第469號
                                      97年度訴字第1411號
公  訴  人  臺灣彰化地方法院檢察署檢察官
被      告  甲○○
                    號
                    （現於臺灣彰化監獄執行中）
上列被告因毒品危害防制條例案件，經檢察官先後提起公訴（97
年度毒偵字第225、1624號），本院行簡式審判程序判決如下：
    主  文
甲○○(一)施用第一級毒品，累犯，處有期徒刑拾壹月；(二)又施用
第一級毒品，累犯，處有期徒刑壹年；(三)應執行有期徒刑壹年拾
月。
    事實及理由
一、犯罪事實：
  (一)甲○○曾因施用毒品，經強制戒治，於民國（下同）90年5
    月24日停止執行出所，剩餘期間付保護管束，90年8月20 日
    保護管束期滿未經撤銷視為執行完畢。91年8月31日施用第
    一級毒品，經本院92年度訴字第132號判決處有期徒刑7月，
    94年5月10日執行完畢（構成累犯）。又於94年6月中旬某日
    起迄同年7月31日連續施用第一級毒品，經本院94年度訴字
    第1666號判決處有期徒刑1年，與另案所犯竊盜罪有期徒刑3
    月（本院95年度易字第414號判決），二罪接續執行，96 年
    4月7日執行完畢出監（構成累犯）。又於96年7月18日犯
    施用毒品罪，96年12月20日經本院96年度訴字第2223號判決
    處有期徒刑10月，97年1月7日確定；另於96年9月2日犯竊
    盜罪，96年10月15日經本院96年度彰簡字第937號判決處有
    期徒刑3月，96年11月12日確定（兩案於97年2月21日始
    入監執行）。
  (二)甲○○明知自己有上述案件偵查中，仍不知悔改，基於施
    用第一級毒品海洛因之犯意，於96年9月1日某時，在彰化縣
    和美鎮○○里○○路○段642巷12號自家，以針筒注射方式，
    施用第一級毒品海洛因1次。嗣經警採集其尿液送驗，結果
    呈毒品「嗎啡、可待因」陽性反應，始悉上情。
  (三)甲○○明知自己有上述案件判決待執行，仍不知悔改，
    於97年1月18日中午12時許，在其位於彰化縣和美鎮○○里
    ○○路○段642巷12號住處，以將第一級毒品海洛因置入針筒
    內加水混合以注射之方式，施用第一級毒品海洛因1 次。嗣
    經警採集其尿液送驗，結果呈毒品「嗎啡、可待因」陽性反
    應，始悉上情。
二、認定事實之證據及理由：
  (一)被告於警訊、偵查、本院審理中之自白。
  (二)彰化縣警察局和美分局委託檢驗尿液代號與真實姓名對照認
    證單（97年度毒偵字第225號卷P.4），證明被告96年9月2日
    21時接受採尿送驗之事實。又彰化縣警察局鹿港分局委託檢
    驗尿液代號與真實姓名對照認證單（97年度毒偵字第1624號
    卷P.9），證明被告97年1月21 日17時8分許，接受採尿送驗
    之事實。
  (三)詮昕科技股份有限公司濫用藥物尿液檢驗報告書2份（97年
    度偵字第1624號卷P.8）（97年度偵字第225號卷P.5），證
    明被告驗尿均呈現「嗎啡、可待因」之陽性反應。按行政院
    衛生署管制藥物管理局93年7月16日管檢字第0930006199號
    函示意見：「依據Clark's Analysis of Drugs and
    Poisons一書第三版之記載：... 第一級毒品海洛因亦可代
    謝成嗎啡，且海洛因常見含有少量6-乙醯可待因雜質成分，
    該成分可代謝為可待因及嗎啡。... 」（參照行政院衛生署
    管制藥品管理局發行「濫用藥物檢驗相關解釋彙編」P.14）
    故可證明被告因施用海洛因而同時檢出「可待因、嗎啡」陽
    性反應。
  (四)不再送觀察勒戒之理由：
    按毒品危害防制條例於92年7月9日修正公布，自93年1月9日
    施行，其中第20條、第23條將施用毒品之刑事處遇程序，區
    分為「初犯」及「五年內再犯」、「五年後再犯」。依其立
    法理由之說明：「初犯」，經觀察、勒戒或強制戒治後，應
    為不起訴處分或不付審理之裁定；經觀察、勒戒或強制戒治
    執行完畢釋放後，「五年內再犯」者，因其再犯率甚高，原
    實施之觀察、勒戒及強制戒治既已無法收其實效，爰依法追
    訴或裁定交付審理。至於經觀察、勒戒或強制戒治執行完畢
    釋放後，「五年後再犯」者，前所實施之觀察、勒戒或強制
    戒治已足以遮斷其施用毒品之毒癮，為期自新及協助其斷除
    毒癮，仍適用「初犯」規定，先經觀察、勒戒或強制戒治之
    程序。從而依修正後之規定，僅限於「初犯」及「五年後再
    犯」二種情形，始應先經觀察、勒戒或強制戒治程序。倘被
    告於五年內已再犯，經依法追訴處罰，縱其第三次（或第三
    次以上）再度施用毒品之時間，在初犯經觀察、勒戒或強制
    戒治執行完畢釋放五年以後，已不合於「五年後再犯」之規
    定，且因已於「五年內再犯」，顯見其再犯率甚高，原實施
    觀察、勒戒或強制戒治，已無法收其實效，即應依該條例第
    10條處罰（最高法院95年度第7次刑事庭會議決議參照）。
    本件被告前因施用毒品案件，經送強制戒治，於90年5月24
    日停止執行出所，剩餘期間付保護管束，90年8月20日保護
    管束期滿未經撤銷視為執行完畢。又於強制戒治執行完畢5
    年內之91年8月31日施用第一級毒品（本院92年度訴字第132
    號判決）、94年6月中旬某日起迄同年7月31日連續施用毒品
    （本院94年度訴字第1666號判決），有卷附臺灣高等法院被
    告前案紀錄表附卷可稽。被告既曾於「五年內再犯」，且經
    法院判處罪刑確定，其又於96年9月1日、97年1月18日二度
    施用毒品，即非屬該條例第20條第3項所定「五年後再犯」
    之情形，仍應論以毒品危害防制條例第10條第1項之施用第
    1級毒品罪。
  (五)被告自白核與事實相符，足堪採信。本件事證明確，被告施
    用第一級毒品犯行，已可認定。
三、論罪科刑：
  (一)核被告所為，係犯毒品危害防制條例第10條第1項之施用第
    一級毒品罪。被告持有毒品之行為，分別為施用毒品之高度
    行為吸收，不另論罪。被告二次施用海洛因行為，時間相隔
    近5個月，顯然另行起意，應數罪併罰。
  (二)被告有犯罪事實欄內之徒刑執行經過，此有臺灣高等法院被
    告全國前案紀錄表可稽，其受此有期徒刑執行完畢後，五年
    以內故意再犯有期徒刑以上之罪，應依累犯規定，各加重其
    刑。
  (三)量刑審酌：被告前科累累，尤其明知尚有案件偵查或待執行
    中，猶毫無悔改之心，一再吸毒放縱，惡性不輕。被告自述
    已婚，有二名小孩，母親尚在，被告95年入監時得悉自己因
    濫用針筒致染上重病，付出最慘痛的代價等情。被告多年來
    斷斷續續服刑、戒治等，家中生計都靠妻子母親負擔，被告
    出監後竟未設法彌補對家人的愧疚，且自己染上重病造成無
    法挽回的遺憾，卻又屢屢犯案或吸毒，令家人失望萬分。被
    告犯後已坦承犯行，態度尚可等一切情狀，量刑如主文所示
    之刑，並定應執行刑。
四、適用法律：
  (一)刑事訴訟法第273條之1第1項、第310條之2、第454條第1項
    。
  (二)毒品危害防制條例第10條第1項、刑法第11條、第47條第1項
    、刑法第51條第5款。
本案經檢察官郭玄義到庭執行職務。
中    華    民    國    97    年    6    月    6     日
                  刑事第八庭    法  官  葉明松
以上正本證明與原本無異。
如不服本判決，應於判決送達後10日內，向本院提出上訴書狀，
上訴書狀應「敘述具體上訴理由」，並按他造當事人之人數附繕
本。「切勿逕送上級法院」。
中    華    民    國    97    年    6    月    6     日
                                書記官  施秀青
附錄本案論罪法條：
毒品危害防制條例第10條
施用第一級毒品者，處 6 月以上 5 年以下有期徒刑。
施用第二級毒品者，處 3 年以下有期徒刑。


司法院資訊處製作；財團法人民間司法改革基金會備份。
